臺灣高等法院臺南分院刑事裁定　　　　　　96年度抗字第28號
抗　告　人　甲○○
　　　　　　　　　　　3號
　　　　　　　　　　現於臺灣臺南監獄臺南分監
上列抗告人因被告毒品案件，不服臺灣臺南地方法院中華民國九
十五年十一月十日沒入保證金之裁定（九十五年度聲字第一八二
五號），提起抗告，本院裁定如下：
    主  文
原裁定撤銷。
聲請駁回。
    理  由
一、本件檢察官聲請意旨略以：具保人即抗告人因犯毒品案件，
    經依檢察官指定之保證金額新台幣（下同）二萬元現金保證
    後，將抗告人停止羈押，茲因抗告人逃匿，依刑事訴訟法第
    一百十八條之規定，應沒入具保人繳納之保證金，為此聲請
    原法院將抗告人繳納之保證金二萬元沒入云云。
二、本件抗告意旨則以：抗告人因毒品案件經臺灣臺南地方法院
    判處有期徒刑八月，並接獲臺灣臺南地方法院檢察署傳票應
    於民國九十五年八月二十四日到案執行。然抗告人於九十五
    年八月二十四日被麻豆分局拘捕，同年八月二十五日移送地
    檢署，八月二十六日押入臺南看守所至今，何來逃匿可言。
    因原裁定以抗告人逃匿為由，將抗告人之前所繳納之保釋金
    二萬元沒入，為此提起抗告等語。
三、按「具保之被告逃匿者，應命具保人繳納指定之保證金額，
    並沒入之。如不繳納者，強制執行，保證金已繳納者，沒入
    之。刑事訴訟法第一百十八條第一項定有明文。是沒入具保
    人繳納之保證金，應以被告於具保停止羈押後故意逃匿為要
    件。被告因本件妨害自由案件經檢察官傳拘執行未著，係因
    另案在監執行，並非故意逃匿之故，原裁定未察，准依檢察
    官之聲請，以被告逃匿為由，沒入具保人繳納之保證金，即
    有適用法則不當之違法。」，最高法院著有九十一年度台非
    字第一五九號判例可資參照。
四、經查，本件抗告人於九十五年八月二十六日即因案羈押於臺
    南看守所，並於九十五年十一月十六日因竊盜案件改移臺灣
    臺南監獄臺南分監執行，應於九十八年一月二十一日始執行
    期滿，此有台灣高等法院被告全國前案紀錄表在卷可稽。準
    此以觀，本件執行檢察官於九十五年八月三十日簽發拘票拘
    提抗告人時（見九十五年度執字第三四二七號卷），乃至原
    法院於九十五年十一月十日作成沒入保證金之裁定時，抗告
    人即已因案被羈押中，顯無具保停止羈押後故意逃匿可言。
    揆諸前揭判例，臺灣臺南地方法院檢察署檢察官以抗告人逃
    匿為由，聲請將其所繳納之保證金二萬元沒入，於法自屬不
    合，應予駁回。原法院未詳查上情，逕以抗告人逃匿為由，
    將其所繳納之保證金裁定沒入，即屬違法。抗告意旨，執以
    指摘原裁定不當，為有理由，應由本院將原裁定撤銷，並自
    為裁定如主文第二項所示，以期適法。
五、據上論斷，應依刑事訴訟法第四百十三條，裁定如主文。
中　　華　　民　　國　　96　　年　　2 　　月　　7 　　日
                  刑事第六庭    審判長法　官  蔡崇義
                                      法　官  曾文欣
                                      法　官  杭起鶴
以上正本證明與原本無異。
不得再抗告。
　　　　　　　　　　　　　　　　　　　書記官  魏安里
中　　華　　民　　國　　96　　年　　2 　　月　　8 　　日
